【裁判字號】    95,毒抗,594
【裁判日期】    950831
【裁判案由】    聲請強制戒治
【裁判全文】
臺灣高等法院臺中分院刑事裁定         95年度毒抗字第594號
抗  告  人
即  被  告  甲○○
                    現於台中看守所附設勒戒所
上列抗告人因毒品危害防制條，例聲請強制戒治案件，不服臺灣
臺中地方法院中華民國95年8月2日裁定 （95年度毒聲字第920號
）提起抗告，本院裁定如下：
    主  文
抗告駁回。
    理  由
一、抗告意旨略以：抗告人即被告（下稱被告）前於民國88年間
    ，因施用毒品案件，經法院裁定令入戒治處所強制戒治後，
    刑事部分又經法院判處有期徒刑1年1月，並接續執行前因施
    用毒品案件遭撤銷假釋之殘刑4年8月5日，嗣於 94年4月3日
    始執行完畢，顯見抗告人再犯率甚高，原所實施之觀察勒戒
    及強制戒治已無法收其實效，自無再經觀察、勒戒及強制戒
    治之必要云云。
二、原審裁定意旨略以：原審檢察官以被告前於94年12月間起至
    95年5月17日，因施用第一級毒品海洛因，經依原審以 95年
    度毒聲字第670 號裁定送臺灣臺中看守所附設勒戒處所觀察
    、勒戒後，認有繼續施用毒品之傾向，有該所95年7月4日中
    所坤衛字第0951200343號函送之評估紀錄表暨有無繼續施用
    毒品傾向證明書附卷可稽，爰依毒品危害防制條例第20條第
    2 項後段規定，聲請裁定令入戒治處所強制戒治等語，經核
    本件聲請為有理由，應予准許等情。
三、按施用第一、二級毒品為犯罪行為，毒品危害防制條例第10
    條定有處罰明文。故施用第一、二級毒品者，依前揭規定本
    應科以刑罰。惟基於刑事政策，對合於一定條件之施用者，
    則依同條例第20條、第23條之規定，施以觀察、勒戒及強制
    戒治之保安處分。毒品危害防制條例於92年7月9日修正公布
    ，自93年1月9日施行，其中第20條、第23條將施用毒品之刑
    事處遇程序，區分為「初犯」及「5年內再犯」、「5年後再
    犯」。依其立法理由之說明：「初犯」，經觀察、勒戒或強
    制戒治後，應為不起訴處分或不付審理之裁定；經觀察、勒
    戒或強制戒治執行完畢釋放後， 「5年內再犯」者，因其再
    犯率甚高，原實施之觀察、勒戒及強制戒治既已無法收其實
    效，爰依法追訴或裁定交付審理。至於經觀察、勒戒或強制
    戒治執行完畢釋放後， 「5年後再犯」者，前所實施之觀察
    、勒戒或強制戒治已足以遮斷其施用毒品之毒癮，為期自新
    及協助其斷除毒癮，仍適用「初犯」規定，先經觀察、勒戒
    或強制戒治之程序。從而依修正後之規定，僅限於「初犯」
    及「5年後再犯」 二種情形，始應先經觀察、勒戒或強制戒
    治程序。倘被告於5年內已再犯，經依法追訴處罰，縱其第3
    次（或第3次以上） 再度施用毒品之時間，在初犯經觀察、
    勒戒或強制戒治執行完畢釋放5年以後，已不合於「5年後再
    犯」之規定，且因已於 「5年內再犯」，顯見其再犯率甚高
    ，原實施觀察、勒戒或強制戒治，已無法收其實效，即應依
    該條例第10條處罰 （最高法院95年5月9日第7次刑事庭會議
    紀錄參照）。經查，被告於88年間，因施用毒品案件，經檢
    察官提起公訴，並聲請強制戒治，刑事部分嗣經判處有期徒
    刑1年1月；強制戒治部分，則於 89年6月12日執行完畢。而
    其遭判處之有期徒刑1年1月，則與被告前經撤銷假釋應執刑
    之殘刑4年8月5日 （被告分別於81、82年間，因兩次施用毒
    品案件及違反槍砲彈藥刀械管制條例案件，經法院判處有期
    徒刑4年6月、3年8月及1年，接續執行後， 86年10月21日假
    釋出監，嗣經撤銷假釋執行上開殘刑），接續執行，並於94
    年4月3日執行完畢，此有臺灣高等法院被告前案紀錄表附卷
    可查。是被告於89年6月12日強制戒治執行完畢後，至94年1
    2月間，再次施用毒品，已逾5年，依上開說明，前所實施之
    強制戒治已足以遮斷其施用毒品之毒癮，為期被告自新及協
    助其斷除5年後再犯之此次毒癮，仍應適用「初犯」 規定，
    先經觀察、勒戒或強制戒治之程序。從而，原審依檢察官之
    聲請，裁定令被告入戒治處所施以強制戒治，核無違誤，被
    告猶執前詞，指摘原裁定不當，為無理由，應予駁回。
四、據上論斷，應依刑事訴訟法第四百十二條，裁定如主文。
中    華    民    國    95    年    8     月    31    日
              刑事第十庭  審判長法  官  林  照  明
                                法  官  唐  光  義
                                法  官  蔡  名  曜
上列正本證明與原本無異。
不得抗告。
                                書記官  劉  恒  宏
中    華    民    國    95    年    9     月    5     日
                                                      Ｒ


司法院資訊處製作；財團法人民間司法改革基金會備份。
